臺灣高等法院臺中分院刑事判決
111年度上訴字第1926號
上  訴  人  
即  被  告  蘇子紳





選任辯護人  羅健瑋律師
上列上訴人即被告因毒品危害防制條例案件，不服臺灣苗栗地方
法院110年度訴字第497號，中華民國111年5月19日第一審判決（
起訴案號：臺灣苗栗地方檢察署110年度偵字第6821、6976號）
，提起上訴，本院判決如下：
    主  文
上訴駁回。
蘇子紳緩刑伍年，並應向公庫支付新臺幣貳拾萬元。
    理  由
一、本案審判範圍：
　　按修正後刑事訴訟法第348條規定：「(第1項)上訴得對於判
    決之一部為之。（第2項）對於判決之一部上訴者，其有關
    係之部分，視為亦已上訴。但有關係之部分為無罪、免訴或
    不受理者，不在此限。（第3項）上訴得明示僅就判決之刑
    、沒收或保安處分一部為之。」是倘若符合同條第3項規定
    ，科刑事項已得不隨同其犯罪事實，而單獨成為上訴之標的
    ，且於上訴人明示僅就宣告刑上訴時，第二審法院即不再就
    原審法院所認定之犯罪事實為審查，而應以原審法院所認定
    之犯罪事實，作為論認原審宣告刑量定妥適與否的判斷基礎
    。本案上訴人即被告蘇子紳（下稱被告)不服原判決提起上
    訴，其上訴之效力及範圍，應依修正後刑事訴訟法第348條
    規定判斷。而被告刑事上訴理由狀僅就原審未宣告緩刑部分
    爭執，被告選任辯護人亦於本院審理時明示僅就原判決科刑
    部分提起上訴，有本院審判筆錄可參（本院卷第67、68頁)
    ，依前述說明，本院僅就原判決量刑妥適與否進行審理，至
    於原判決其他部分，則非本院審判範圍，先予指明。
二、本案據以審查量刑妥適與否之原審法院所認定之犯罪事實、
    罪名：
  ㈠犯罪事實：
　　蘇子紳明知4-甲基甲基卡西酮（4-methylmethcathinone、M
    ephedrone、4-MMC）係毒品危害防制條例第2條第2項第3款公
    告列管之第三級毒品，仍基於販賣含有第三級毒品4-甲基甲
    基卡西酮成分咖啡包以營利之犯意，於民國110年3月25日晚
    上8時36分許，駕駛車牌號碼000-0000自小客車，在苗栗縣○
    ○鎮○○路000號統一便利超商通高門市前，以新臺幣(下同)5,
    000元代價，販賣含4-甲基甲基卡西酮第三級毒品成分之咖
    啡包10包予江俊昇施用；嗣經警於110年4月21日上午10時20
    分許，持本院所核發之搜索票在江俊昇位於苗栗縣○○鎮○○里
    00鄰○○00000號住處執行搜索無所獲，後於同日上午11時30
    分許，經江俊昇在苗栗縣○○市○○路0號苗栗縣警察局停車場
    ，自行從其駕駛使用之車牌號碼000-0000自小客車上拿出以
    上開購得毒品咖啡包稀釋之礦泉水1瓶(驗餘淨重285.10公克
    )後當場扣案，經檢驗結果，含微量第三級毒品4-甲基甲基
    卡西酮成分，再經警持本院所核發之搜索票於110年8月3日
    至蘇子紳居所執行搜索，扣得廠牌為IPHONE之行動電話(含
    門號0000000000號SIM卡1枚)1支，而循線查獲上情。
　㈡所犯罪名：　
　　毒品危害防制條例第4條第3項之販賣第三級毒品罪。
三、上訴理由之論斷：
　㈠上訴理由略以：被告於違反本件犯行時，年僅21歲，因父親
    多年前死亡後，家中經濟重擔均由母親一肩扛下，被告念及
    母親之辛勞，又受身邊同儕以不正方法賺錢花用之影響，遂
    起心動念以非法之道賺取錢財，盼望能自食其力以並肩同儕
    之生活方式，同時亦可分擔母親日夜操勞只為家計的壓力。
    然而被告尋非正道，竟應允以本件起訴書所載犯行以賺錢花
    用、分擔家計，實屬不該。考量被告前未曾因故意犯罪受有
    期徒刑以上刑之宣告，可謂素行良好，又終能在偵查及審判
    程序中對本件犯行坦承不諱，態度良好，而被告在母親的懇
    託下，經母親友人帶同被告赴陸拜師學習烘焙之一技之長，
    被告每日均在嚴厲師傅之指導下，奮力學習烘焙技術，分毫
    不敢懈怠，希冀磨礪自己的心智，腳踏實地，改過自新，懇
    請考量前情予以宣告緩刑等語。
　㈡按量刑輕重，屬法院得依職權自由裁量之事項，苟其量刑已
    以行為人之責任為基礎，並斟酌刑法第57條各款所列情狀，
    在法定刑度內，酌量科刑，無偏執一端，致明顯失出失入情
    形，自不得指為不當或違法（最高法院103年度台上字第291
    、331號判決意旨參照）；且在同一犯罪事實與情節，如別
    無其他加重或減輕之原因，下級審量定之刑，亦無過重或失
    輕之不當情形，則上級審法院對下級審法院之職權行使，原
    則上應予尊重（最高法院85年度台上字第2446號判決意旨參
    照）。原審以行為人之責任為基礎，已斟酌刑法第57條各款
    所列情狀為被告量刑之基礎量刑，並無濫用量刑權限，亦無
    判決理由不備，或量刑有所失出或失入之違法或失當之處，
    應予維持。被告上訴，核無理由，應予駁回。
四、按現代刑法在刑罰制裁之實現上，傾向採取多元而有彈性之
    因應方式，對行為人所處刑罰執行與否，多以刑罰對於行為
    人之矯正及改過向善作用而定。如認行為人對於社會規範之
    認知及行為控制能力尚無重大偏離，僅因偶發犯罪，執行刑
    罰對其效用不大，祇須為刑罰宣示之警示作用，即為已足，
    此時即非不得延緩其刑之執行，並藉違反緩刑規定將入監執
    行之心理強制作用，並佐以保護管束之約制，謀求行為人自
    發性之矯正及改過向善。本案被告未曾因故意犯罪受有期徒
    刑以上刑之宣告，有臺灣高等法院被告前案紀錄表在卷可稽
    ，本院審酌其為本案犯行時年僅20歲餘，年輕識淺，因一時
    短於思慮致觸犯本案罪刑，犯罪情節俱尚未至無可原宥之程
    度，犯罪後已能坦承犯行，尚見其悔悟之意，被告現已有努
    力學習技藝（參本院卷第83至111頁，辯護人提出之學習烘
    培技藝相關證明文件），可見其對於社會規範之認知尚無重
    大偏離，行為控制能力亦無異常，仍有改善之可能，如令其
    入監執行，對其人格發展及將來復歸社會之適應，未必有所
    助益，本院綜合上情，認其歷經本案偵審之程序，應足使其
    心生警惕，尚無令其入監以監禁方式加以矯正之必要，並期
    藉由緩刑之宣告，對被告產生心理約制作用，匡正其行止，
    因認被告上開宣告之刑，以暫不執行為適當，爰依刑法第74
    條第1項第1款規定，諭知緩刑5年。又為確保被告能記取教
    訓，兼收啟新及儆警之雙效，同時考量被告目前在外地學習
    技藝之特性，不適合以提供「義務勞務」方式，作為緩刑之
    條件，爰依刑法第74條第2項第4款規定，命被告於本判決確
    定後，應向公庫支付20萬元，以督促其尊重法治觀念，且能
    回饋社會以修復其犯行對法秩序之破壞，以啟自新。上述所
    應負擔或履行之義務，乃緩刑宣告附帶之條件，依刑法第75
    條之1第1項第4款之規定，被告倘違反上開負擔情節重大，
    足認原宣告之緩刑難收其預期效果，而有執行刑罰之必要者
    ，檢察官依法得聲請撤銷本案緩刑宣告，附此敘明。
五、被告經合法傳喚，無正當理由不到庭，爰不待其陳述逕行判
    決。　　
據上論斷，應依刑事訴訟法第371條、第368條，刑法第74條第1
項第1款、第2項第4款，判決如主文。
本案經檢察官黃棋安提起公訴，檢察官林思蘋到庭執行職務。
中　　華　　民　　國　　111 　年　　9 　　月　　28　　日
              刑事第七庭　  審判長法　官　梁堯銘
                                  法　官　許文碩
                                  法　官  王鏗普
以上正本證明與原本無異。　　　　　　　　　　　　　　　　
如不服本判決應於收受送達後20日內向本院提出上訴書狀，其
未敘述上訴理由者，並得於提起上訴後20日內向本院補提理由
書（均須按他造當事人之人數附繕本）「切勿逕送上級法院」。
因疫情而遲誤不變期間，得向法院聲請回復原狀。
                                  書記官  周巧屏 
　　　　　　　　　　　　　　　　　
中　　華　　民　　國　　111 　年　　9 　　月　　28　　日
毒品危害防制條例第4條
製造、運輸、販賣第一級毒品者，處死刑或無期徒刑；處無期徒
刑者，得併科新臺幣3千萬元以下罰金。
製造、運輸、販賣第二級毒品者，處無期徒刑或10年以上有期徒
刑，得併科新臺幣1千5百萬元以下罰金。
製造、運輸、販賣第三級毒品者，處7年以上有期徒刑，得併科
新臺幣1千萬元以下罰金。
製造、運輸、販賣第四級毒品者，處5年以上12年以下有期徒刑
，得併科新臺幣5百萬元以下罰金。
製造、運輸、販賣專供製造或施用毒品之器具者，處1年以上7年
以下有期徒刑，得併科新臺幣1百50萬元以下罰金。
前五項之未遂犯罰之。